【裁判字號】    90,小上,4
【裁判日期】    900621
【裁判案由】    給付貨款
【裁判全文】
臺灣臺南地方法院民事裁定    九十年度小上字第四號
    上  訴  人  甲○○
    被上訴人    銘峰汽車有限公司
    法定代理人  鄭武鋒
右當事人間請求給付貨款事件，上訴人對於中華民國八十九年十二月四日臺灣臺南地
方法院新市簡易庭八十九年新小字第三八一號第一審判決提起上訴，本院裁定如左：
    主      文
上訴駁回。
第二審訴訟費用由上訴人負擔。
    理      由
一、按對於小額程序之第一審裁判之上訴，非以其違背法令為理由，不得為之，又上
    訴狀應記載上訴理由，並表明原判決所違背之法令及其具體內容，依訴訟資料可
    認原判決有違背法令之具體事實，民事訴訟法第四百三十六條之二十四第二項及
    第四百三十六條之二十五分別定有明文。且依同法第四百三十六條之三十二準用
    同法第四百六十八條之規定，判決不適用法規或適用不當者，為違背法令。而判
    決有同法第四百六十九條第一款至第五款情形之一者，為當然違背法令。是當事
    人對於小額程序之第一審判決提起上訴，如依民事訴訟法第四百六十八條規定，
    以第一審判決有不適用法規或適用法規不當為理由時，其上訴狀或理由書應有具
    體之指摘，並揭示該法規之條項或其內容。若係成文法以外之法則，應揭示該法
    則之旨趣。倘為司法院解釋、或最高法院之判例，則應揭示該判解之字號或其內
    容。如以民事訴訟法第四百六十九條第一款至第五款所列情形為理由時，其上訴
    狀或理由書，應揭示合於該條款之事實。上訴狀或理由書如未依此項方法表明，
    或其所表明者，顯與上開法條規定之情形不相合時，即難認為已對第一審判決之
    違背法令有具體之指摘，其上訴自難認為合法。
二、上訴人上訴意旨略以：
  (一)被上訴人於原審八十九年十月三十一日開庭時，即明白自認「簽約當時未給予審
    閱期間」，「可以解約退訂」等語（請調原審詢問筆錄），然原判決竟以「系爭
    契約內各款之字體大小均足以引起原告之注意及辨識」、「觀之合約書在末條‧
    ‧‧即明白記載本件買賣契約經『買方審閱三日以上』，並同意簽訂」為由，遽
    爾判決，顯然違背被上訴人於原審中所為之自認，並違反消費者保護法之立法意
    旨，依民事訴訟法第四百六十八條之規定，其判決當然違背法令。
  (二)所謂「審閱期間」，係指消費者於審閱契約相關內容後簽訂契約前之期間，非指
    簽訂契約後之解約「猶豫期間」，兩者顯然為不同之概念。惟原判決於此竟稱「
    審之原告簽約後業將契約攜回」、「原告自認其於遲至簽約七日後始向被告人員
    通知不買」（見原判決理由第三點第(二)項），完全混淆了消費者保護法所定「審
    閱  期間」與「猶豫期間」之意義，對於法條適用亦有誤會。本件被上訴人既已
    自認未予審閱期間，並酌以當時尚有退訂之可能，任何一般人即不可能對於契約
    相關條文加以詳閱，上訴人會簽約並交付定金五萬元，完全係因被上訴人公司業
    務員向上訴人訛稱「可慢慢回家考慮」、「先交定金才可以向公司要求相關贈品
    」，上訴人才不疑有他簽約及交付定金，非謂已審閱契約相關規定。且觀附卷之
    系爭買賣契約，字體甚小，對於買主解約之約定又非有約定明確，如何稱之上訴
    人已顯然瞭解契約之相關內容呢﹖於此，原判決除有判決不適用法則及適用法則
    不當之違背法令外，亦屬判決不備理由之違法。
  (三)本件解約「猶豫期間」究為多久之問題。據被上訴人於原審陳稱「予原告三日之
    考慮期間」，然此部分與先前被上訴人向上訴人陳稱「可回家與太太考慮後再決
    定買不買」相異甚大。查本件買賣契約中，關於被上訴人業務員手寫購車配備項
    目名稱部分，根本草率為之，難認上訴人已有買車之合意；再者，觀乎上開記載
    配備部分，均未指定品牌，亦足證當時業務員確有其上訴人陳稱「可回家與太太
    考慮」而未有三日之限制，否則，豈有未指定品牌，而上訴人即交付定金之理！
    至於被上訴人後來辯稱「予原告三日之考慮期間」，完全為不實之陳述，應由被
    上訴人負舉證責任。上訴人於簽約七日後向被上訴人為解約之行為，在交易習慣
    上，並無任何違背經驗法則之處，原審於此遽爾判決，亦顯有判決不備理由之當
    然違背法令。
三、本件請求給付之訴訟標的金額為新台幣十萬元，應適用民事訴訟法所規定之小額
    訴訟程序，合先敘明。又依民事訴訟法第四百三十六條之二十四及第四百三十六
    條之二十五之規定，非以其違背法令為理由不得上訴，且須記載上訴理由，並表
    明原判決所違背之法令及其具體內容，依訴訟資料可認原判決有違背法定之具體
    事實者，始合上訴程式。經查，本件上訴人對第一審判決提起上訴，雖以該判決
    違背法令為由，惟核其上訴理由狀所載內容，無非係就原審取捨證據、認定事實
    之職權行使，及依職權解釋契約，指摘其為不當，並就原審已論斷者，泛言未論
    斷，而非具體表明合於不適用法規、適用法規不當、或民事訴訟法第四百六十九
    條所列各款之情形，難認對該判決之如何違背法令已有具體之指摘。依首揭說明
    ，應認其上訴為不合法。另按關於言詞辯論所定程式之遵守，專以筆錄證之，民
    事訴訟法第二百十九條定有明文，上訴人主張被上訴人於原審就「簽約當時未給
    予審閱期間」一事，業已自認，惟查原審八十九年十月三十一日筆錄並無被上訴
    人上開自認陳述之記載，縱被上訴人已自認，並非系爭契約未經上訴人審閱即可
    當然認為無效，原審亦已具體表明其認定所據理由，是原審所為上訴人敗訴之判
    決，並無違背法令，應認上訴人上訴不合法，而予駁回。
四、據上論結，本件上訴為不合法，依民事訴訟法第四百三十六條之二十四第二項、
    第四百三十六條之三十二第二項、第四百四十四條第一項前段、第九十五條、第
    七十八條，裁定如主文。
中      華      民      國    九十    年      六      月    二十一    日
                                    臺灣臺南地方法院民事第三庭
~B審判長法      官  吳森豐
~B      法      官  翁金緞
~B      法      官  蔡孟珊
右正本證明與原本無異
本件不得抗告
中      華      民      國    九十    年      六      月    二十一    日
~B      法院書記官  魏安里


司法院資訊處製作；財團法人民間司法改革基金會備份。
